臺灣屏東地方法院刑事判決　　　　　　　 94年度訴字第492號
公　訴　人　臺灣屏東地方法院檢察署檢察官
被　　　告　乙○○
選任辯護人　康清敬律師
被　　　告　丁○○
選任辯護人　黃呈祿律師
被　　　告　丙○○
選任辯護人　盧世欽律師
上列被告等因傷害致死案件，經檢察官提起公訴（94年度偵字第
1228號、第2530號），本院判決如下：
    主  文
乙○○、丁○○、丙○○共同傷害人之身體因而致人於死，各處
有期徒刑柒年肆月，扣案之已斷裂木質球棒柄壹支沒收。
    事  實
一、丁○○與乙○○係甥舅關係，王明德則受僱於乙○○。緣丁○○於94年3 月5 日前之2 、3 日，自友人庚○○處得知王
    明德疑似與乙○○之配偶己○○有染，遂將此事告知乙○○
    ，因乙○○未予置信，故丁○○為進一步釐清上情，乃於94
    年3 月5 日晚上8 時許，駕駛車牌號碼2523—GQ號自用小客
    車搭載友人丙○○相偕前向庚○○詢問，庚○○仍稱確有其
    事。丁○○、丙○○遂駕車至王明德位於屏東縣東港鎮○○
    里○○路96號住處將王明德約出，再轉往嘉蓮路67號接乙○○上車後，旋即驅車前往屏東縣東港鎮嘉蓮里大鵬灣某魚塭
    旁之產業道路，除向王明德當面求證上揭情事外，丁○○、
    丙○○及乙○○更共同基於傷害之犯意聯絡，打算於王明德
    承認此事後即出手教訓王明德。俟抵達上開地點後，其4 人
    即下車，丁○○並將平時置於前開車輛內之木質球棒1 支攜
    下車暫置於車旁草叢，預供教訓王明德之用。嗣由乙○○先
    開口向王明德質問所聞上情是否屬實，王明德起初嚴加否認
    ，乙○○即要求丙○○離開前去找己○○到場對質。嗣丙○○離去不久，王明德遂向乙○○、丁○○坦承確有與己○○
    發生不正常之男女關係，丁○○、乙○○聞言均大表不滿，
    丁○○先與王明德起口角爭執，並徒手毆擊王明德頭、臉部
    ，雙方進而發生肢體衝突。而在丁○○與王明德相互拉扯扭
    打之過程中，王明德隨手拾起丁○○預先拿下車之上開木質
    球棒毆擊丁○○，經丁○○出手阻擋且將球棒搶下後，復揮
    棒毆擊王明德小腿部位數下，使王明德倒地，球棒因此斷裂
    為2 截，丁○○仍再以徒手毆擊王明德頭、臉部，此時，適
    逢丙○○返回現場，而丁○○、丙○○、乙○○3 人見王明
    德前已遭丁○○毆打而倒臥地上，倘再遭拳腳毆擊人體脆弱
    之頭、臉部，恐有發生顱內出血而導致死亡之結果，於客觀
    上均能預見，丙○○仍以腳踹踢王明德身體、腳部，又與被
    告丁○○聯袂徒手毆擊王明德頭、臉部，直至王明德頭、臉
    部及鼻腔均流血且掙扎哀嚎不已，乙○○始出言要求丁○○
    2 人罷手。迄至同日晚上8 時43分許，乙○○等3 人見王明
    德傷重倒地不起，因而心生畏懼，乃推由丙○○持丁○○之
    行動電話（門號：0000-000000）撥 打友人戊○○之行動電
    話（門號：0000-000000）， 聯絡戊○○前往現場將王明德
    送醫，而丁○○等3 人則於戊○○尚未到達現場時即先行駕
    車離去，途中丁○○並將用以毆打王明德致斷裂之木質球棒
    半截，丟棄於東港鎮嘉南橋下，其餘半截（即球棒柄部位）
    則棄置現場。而戊○○到場後，發現王明德傷重昏迷倒於地
    上，遂再聯絡王明德之弟王明壽前來，合力將王明德送往輔
    英科技大學附設醫院（下稱輔英醫院）急救，惟王明德仍因
    受有結膜帶狀出血、兩側上下眼瞼沿睫毛邊緣瘀傷、右手臂
    瘀傷（約5 ×4 公分大小）、右小腿內側下段瘀傷（約6 ×
    5 公分大小）、左小腿外側中段大面積瘀傷（約19×8 公分
    大小）、兩大腿前側瘀傷、左臀部有兩道平行排列條狀瘀傷
    （長度各為14公分、10公分）、右側額部和顳部皆有小面積
    頭皮下出血，左側顳頂部則有大面積頭皮下出血，顳肌內亦
    有出血，顱腔左大腦半球頂葉和顳葉表面有少量硬腦膜下腔
    出血和蜘蛛膜下腔出血，大腦呈重度浮腫等傷害，雖於同月
    6 日轉送高市邱綜合醫院治療，仍於同月11日上午10時10分
    許不治死亡，另經循線到場蒐證之員警扣得丁○○等人遺留
    現場之已斷裂木質球棒柄1 支。
二、案經屏東縣警察局東港分局報請臺灣屏東地方法院檢察署檢
    察官相驗後主動檢舉偵查起訴。
    理  由
壹、證據能力：
一、被告3人於偵查之陳述：
  (一)按被告以外之人於偵查中向檢察官所為陳述，除顯有不可信
    之情況者外，得為證據，刑事訴訟法第159 條之1 第2 項定
    有明文。偵查中對被告以外之人（包括證人、鑑定人、告訴
    人、被害人及共同被告等）所為之偵查筆錄，或被告以外之
    人向檢察官所提之書面陳述，性質上均屬傳聞證據。惟現階
    段刑事訴訟法規定檢察官代表國家偵查犯罪、實施公訴，依
    法其有訊問被告、證人及鑑定人之權，證人、鑑定人且須具
    結，而實務運作時，檢察官偵查中向被告以外之人所取得之
    陳述，原則上均能遵守法律規定，不致違法取供，其可信度
    極高。再者，該「被告以外之人」，如經法院於審理中傳喚
    到庭接受檢、辯雙方之交互詰問，賦予被告有與之對質、詰
    問其現在與先前陳述瑕疵之機會，自屬已充分保障被告之對
    質詰問權，職是，除反對該項供述得具有證據能力之一方，
    已釋明「顯有不可信之情況」之理由外，不得遽指該偵查中
    之陳述不具證據能力。
  (二)查被告3 人於偵查中之歷次陳述，除被告丙○○於94年3 月
    6 日同意以證人身分就其餘被告2 人涉案部分具結作證外，
    均係以被告身分接受訊問，要與刑事訴訟法第185 條之3 係
    以證人地位出庭，依法應具結而未具結之證言，不得作為證
    據之情形有異，且被告3 人於本院審理中，就其餘被告涉案
    部分，均以證人身分具結作證，接受檢辯雙方之交互詰問，
    自屬充分保障被告3 人之對質詰問權，又被告等人或辯護人
    均未曾提及檢察官在偵訊時有任何以不正方法取供而有顯不
    可信之情況（辯護人復於本院準備程序中陳稱對證據能力均
    不爭執，見本院卷第56頁），是依上開規定，被告3 人於歷
    次偵訊時之供述，對共同被告涉案部分，均具有證據能力。
二、被告3 人於本院裁定羈押前所為訊問時之陳述：
  (一)按被告以外之人於審判外向法官所為之陳述，得為證據，刑
    事訴訟法第159 條之1 第1 項定有明文，立法理由係認被告
    以外之人（包括證人、鑑定人、告訴人、被害人及共同被告
    等）之陳述係在法官面前為之，因其任意陳述之信用性已受
    確定保障之情況下所為，自得作為證據，
  (二)經查，本院於偵查中所為裁定羈押前之訊問，係為審酌被告
    3 人有無羈押理由所為，故各該訊問，自與刑事訴訟法第
    287 條之2 規定法院就被告本人之案件調查共同被告之情形
    有別，亦無庸準用訊問證人應命具結之規定，被告3 人於上
    開訊問時之供述，應仍有證據能力，又同前所述，被告3 人
    於本院審理中，就其他共同被告涉案部分，均以證人身分具
    結作證接受交互詰問程序，渠等之對質詰問權均已獲得保障
    ，是被告3 人前開供述，自得採為本院認定共同被告間涉案
    事實之依據。
三、被告3人及證人戊○○、王明壽於警詢中之陳述：
  (一)按被告以外之人於審判外之陳述，雖不符前4 條之規定，而
    經當事人於審判程序同意作為證據，法院審酌該言詞陳述或
    書面陳述作成時之情況，認為適當者，亦得為證據。當事人
    、代理人或辯護人於法院調查證據時，知有第159 條第1 項
    不得為證據之情形，而未於言詞辯論終結前聲明異議者，視
    為有前項之同意，刑事訴訟法第159 條之5 亦有明文。
  (二)查被告3 人於警詢中陳述關於其他被告涉案部分，經檢察官
    提出警詢錄音帶譯文為證，業據辯護人及被告於本院審理中
    均同意以該譯文作為證據（見本院卷第148 頁）；另證人戊○○、王明壽於警詢之陳述，雖均屬審判外陳述，然被告、
    辯護人及檢察官就其證據能力之有無，均未於言詞辯論終結
    前聲明異議，應視為同意將該部分陳述作為證據，且本院審
    酌該陳述作成時之情況，尚無明顯不適當之情形，故上開警
    詢陳述均有證據能力。
貳、事實認定與論罪科刑：
一、訊據被告丁○○、丙○○對於渠2 人於上開時地，各有出手
    毆打被害人王明德乙情坦承在卷，被告丁○○之辯護人則以
    ：被告丁○○雖有出手傷害被害人，然依其毆打之部位以觀
    ，其對於被害人死亡之結果，客觀上應無預見等語；被告丙○○之辯護人亦稱：被告丙○○僅分別以腳踢被害人腳部、
    手毆被害人臉部，故對於被害人死亡之結果客觀上應不能預
    見，況被告丙○○等人離開現場時，仍聽聞被害人有痛叫聲
    ，足見其並不明瞭被害人之傷重情形等語；訊之被告乙○○
    矢口否認涉有傷害致死犯行，辯稱：伊與丁○○、丙○○事
    先並未謀議共同傷害被害人，伊在現場亦未出手參與毆打，
    且曾試圖上前勸架要求丁○○2 人停手，被害人受傷及傷重
    死亡之結果與伊無關等語，其辯護人則謂：被告乙○○事先
    並未與丁○○、丙○○謀議欲教訓被害人，在現場亦未參與
    丁○○、丙○○毆打被害人之犯行，甚且在旁勸阻，然因其
    3 人互毆之過程時間甚短，被告乙○○無法有效掌控丁○○
    、丙○○之行為，故其對於被告丁○○2 人傷害被害人之舉
    動並無犯意聯絡、行為分擔，亦無從就被害人之死亡結果擔
    負共犯責任等語。惟查：
  (一)被告3 人於上開時地，駕車搭載被害人王明德到達案發地點
    之屏東縣東港鎮嘉興里大鵬灣某魚塭旁之產業道路，向被害
    人王明德質問是否與乙○○之配偶己○○有染，惟因被害人
    當場否認，被告乙○○乃要求被告丙○○駕車返回乙○○住
    處搭載己○○前來對質。被告丙○○離開後不久，被害人遂
    承認確有上情，被告丁○○聞言即大表不滿，旋即與被害人
    發生嚴重口角爭執等情，業據被告3 人坦承在卷，而關於被
    告丁○○、丙○○如何相繼出手毆打被害人王明德之過程，
    亦經被告3 人於警詢、偵查、本院羈押訊問及本院審理中供
    （證）稱甚詳：
  1.被告丁○○於偵查初訊中供稱：伊與王明德發生口角爭執後
    ，王明德將木棒（即球棒）搶走欲打伊，伊以右手阻擋，復
    把木棒搶過來朝王明德小腿揮擊，王明德因此倒地，接著伊
    又出手打王明德臉部、鼻樑，丙○○也加入毆打王明德臉部
    等語（見偵(一)卷第18頁），繼而於本院羈押訊問時供稱：當
    時是王明德先搶伊的木棒打伊，伊又將木棒搶回毆打王明德
    左小腿，伊與丙○○均有出手毆打王明德鼻樑，且於王明德
    倒地後，又一起毆打王明德臉部等語（見本院聲羈52號卷第
    5 至6 頁），嗣於本院審理中具結證稱：伊持球棒打王明德
    腿部前，即有用拳頭打王明德臉部數下，丙○○回到現場後
    ，有踢他腳2 、3 下，也有用手打他臉部（見本院卷第149
    、151 頁）。
  2.被告丙○○於警詢中供稱：伊回到現場後，看到王明德趴在
    地上，伊與丁○○均用腳踢他，伊並用手毆打王明德臉部等
    語（見本院卷第175 頁錄音譯文），繼而於偵查初訊中供稱
    （並已就其他被告涉案部分具結，此後之偵查訊問應同有具
    結效力）：伊看王明德倒在地上，就用腳踹他2 下，並出手
    打他臉部2 巴掌等語（見偵(一)卷第14頁），又於偵查中供稱
    ：伊回到現場，看到丁○○手持斷掉的球棒，王明德躺在地
    上，伊踢他的腳2 、3 下，復用手拍打其臉部等語（見偵(一)
    卷第53頁），後於偵查末次訊問中復供稱：伊回到現場後，
    王明德已經倒在地上，伊遂過去踹他的腳，毆打其臉，伊打
    王明德過程中，丁○○亦有加入一起踹王明德的腳等語（見
    偵(一)卷第112 頁）。
  3.被告乙○○於偵查中供稱：王明德先罵丁○○，丁○○即出
    手毆打王明德，後來王明德被丁○○持棍子（指球棒）打倒
    在地，丙○○剛好回來，亦用腳踢王明德的身體等語（見偵
    (一)卷第72頁），嗣於偵查末次訊問中再稱：當時王明德先罵
    丁○○，丁○○一時氣憤遂先動手打王明德，後來丁○○搶
    了王明德手上的棍子（指球棒）後，就往王明德腿部打了2
    、3 下，王明德遂倒在地上，丁○○接著蹲在王明德身邊繼
    續用手打王明德，於此過程中丙○○則回到現場，亦用腳踢
    王明德，用手打王明德臉部等語（見偵(一)卷第110 頁）。
  (二)其次，被害人遭毆打成傷倒地不起後，被告3 人即自行離開
    現場，雖經被告丙○○持被告丁○○之行動電話撥打通知友
    人戊○○，戊○○復聯絡被害人之弟王明壽相偕前往現場將
    被害人緊急送往屏東輔英醫院急救，並轉送邱綜合醫院治療
    ，惟被害人延至同年3 月11日上午10時10分，仍因傷重不治
    死亡等情，業經證人戊○○於警詢及本院審理中、證人王明
    壽於警詢中證稱綦詳（見警卷第24至29頁、本院卷第133 至
    137 頁），復經檢察官督同法醫師相驗解剖結果，以外表觀
    察，被害人受有結膜帶狀出血、兩側上下眼瞼沿睫毛邊緣瘀
    傷、右手臂瘀傷（約5 ×4 公分大小）、右小腿內側下段瘀
    傷（約6 ×5 公分大小）、左小腿外側中段大面積瘀傷（約
    19×8 公分大小）、兩大腿前側瘀傷、左臀部有兩道平行排
    列條狀瘀傷（長度各為14公分、10公分）；以內部觀察結果
    ，右側額部和顳部皆有小面積頭皮下出血，左側顳頂部則有
    大面積頭皮下出血，顳肌內亦有出血，顱腔左大腦半球頂葉
    和顳葉表面有少量硬腦膜下腔出血和蜘蛛膜下腔出血，大腦
    呈重度浮腫，故認被害人之死亡原因為遭人毆打導致頭部外
    傷合併顱內出血及腦浮腫等情，有輔英醫院、邱綜合醫院診
    斷證明書、臺灣屏東地方法院檢察署鑑定驗斷書、相驗筆錄
    、相驗屍體證明書、相驗解剖照片、法務部法醫研究所（94
    ）醫鑑字第0436號鑑定書附卷可佐（見相驗卷第76至87、90
    至102 頁、偵(二)卷第8 至12頁）。
  (三)綜依被告3 人歷次供詞互核被害人上開受傷情形交相參佐，
    足見被告丁○○於案發現場聽聞被害人王明德承認確與陳美
    秀有不正常男女關係後，旋即大表不滿遂與被害人起口角爭
    執，進而徒手毆擊被害人臉部，雙方進而發生肢體衝突。而
    在被告丁○○與被害人王明德相互拉扯扭打之過程中，被害
    人隨手拾起被告丁○○預先拿下車放置一旁草叢之木質球棒
    毆擊被告丁○○，被告丁○○出手阻擋且將球棒搶下，復揮
    棒毆擊被害人腿部數下，使被害人倒地，球棒復因此斷裂為
    2 截，被告丁○○仍再以徒手毆擊被害人頭、臉部，此時，
    適逢被告丙○○返回現場，其見被害人倒地，亦以腳踹踢被
    害人身體、腳部，又與被告丁○○聯袂徒手毆擊被害人頭、
    臉部，直至被害人臉部流血且掙扎哀嚎不已，渠2 人始罷手
    ，應堪認定，故被告丁○○雖於本院審理中改稱係王明德先
    出手，且辯稱後來即因手痛沒有加入毆打云云，要與其先前
    供述及共同被告乙○○、丙○○上開供稱情節不符，顯非事
    實，委無可採。
  (四)此外，並有現場照片共15張在卷可參（見警卷第31至37頁、
    相驗卷第14至17頁），復有斷裂之木製球棒柄1 支扣案可佐
    雖被告3 人於本院審理中，對於木棒之來源均推稱不知係何
    人拿下車云云（見本院卷第125 、161 、169 頁），然被告
    丙○○迭於警詢、偵查中均一再供稱（結證）：球棒係丁○○從車上拿下來的等語明確（見本院卷第175 頁、偵(一)卷第
    14 、53 、99頁），被告乙○○亦供陳：球棒是丁○○拿出
    來的等語在卷（見偵(一)卷第72頁），參酌該球棒既為被告丁○○車內原本放置之物品，而被害人王明德復處於該次談判
    被動之一方，衡情應無事先預期可能與被告等人發生衝突而
    未雨綢繆地將球棒拿下車備用之理，況被告丁○○曾於偵查
    中辯稱：球棒是本來即在現場，不知何人所有云云（見偵(一)
    卷第89頁），益徵其就球棒究為何人所有乙節，曾一度有迴
    避卸責之心，無疑更顯情虛，故被告丙○○、乙○○於本院
    翻異前詞，顯屬維護被告丁○○之舉，均無可採。
  (五)又被告乙○○及辯護意旨雖認其與被告丁○○、丙○○間就
    傷害犯行並無犯意聯絡云云，惟查：
  1.按共同實施犯罪行為之人，在合同意思範圍以內，各自分擔
    犯罪行為之一部，相互利用他人之行為，以達其犯罪之目的
    者，即為共同正犯；又共同正犯之意思聯絡，不限於事前有
    所協議，其於行為當時，基於相互之認識，以共同犯罪之意
    思參與者，亦無礙於共同正犯之成立，且其意思聯絡表示之
    方法，並不以明示通謀為必要，即相互間有默示之合致，自
    無不可（最高法院73年台上字第1886號判例、88年台上字第
    718號判決90年度台上字第3911號判決可資參照）。
  2.本案乃肇因於被告丁○○於案發前之2 、3 日，自友人庚○○處得知被告乙○○之配偶己○○疑似與被害人王明德有染
    ，遂將此事告知被告乙○○，然被告乙○○未予置信。被告
    丁○○為進一步釐清上情，乃於94年3 月5 日8 時許，偕同
    被告丙○○前向庚○○詢問，庚○○仍稱確有其事。故而被
    告丁○○、丙○○又至被害人王明德住處，要求王明德外出
    說明此事，並再轉往被告乙○○家中搭載乙○○一同前往案
    發現場釐清上情等情，業據被告3 人供承在卷（見本院卷第
    148 、161 、166 頁），核與證人庚○○於本院審理中證稱
    ：案發當天，丁○○、丙○○有到伊住處求證王明德與己○○間是否有染，伊告知丁○○確有其事等情節相符（見本院
    卷第137 至138 頁）。又被告丁○○於本院羈押訊問時已供
    稱：我們去載乙○○時他就知道要去毆打王明德等語（見本
    院聲羈字第52號卷第6 頁），被告丙○○於警詢中供稱：渠
    等找王明德出來是詢問他兼要教訓他等語（見本院卷第174
    頁）、於偵查中供稱：我們3 人打算如傳言王明德與己○○
    之事屬實，就要教訓王明德等語在卷（見偵(一)卷第13頁），
    再證人即被告丁○○於本院審理中更證稱：伊當天找乙○○
    出來時，已告知乙○○渠等欲向王明德求證其與己○○間之
    事，且到達案發現場後，是乙○○先開口質問王明德等語無
    訛（見本院卷第156 至157 頁），顯見被告乙○○於案發當
    天，已然知悉其與被告丁○○、丙○○偕同王明德外出之目
    的所為何事，再依被告丁○○於到達案發現場後，即將車上
    之球棒拿下車乙節，益徵被告3 人於前往案發現場前，主觀
    上均已萌生與被害人談判破裂時，不惜訴諸暴力傷害被害人
    之犯意聯絡。
  3.雖被告乙○○辯稱：伊曾出言制止被告丁○○、丙○○2 人
    ，惟未有效果云云，然被告丁○○於偵查及本院羈押訊問時
    均已供稱：伊與丙○○聯手毆打王明德後，乙○○始出言制
    止，表示「教訓（修理）一下就好了」等語綦詳（見偵(一)卷
    第18頁、本院聲羈52號卷第5 、6 頁），證人即被告丙○○
    於本院審理中證稱：乙○○見伊用腳踢被害人腳部、用手毆
    打被害人臉部後，就說「好了，可以走了」等語明確（見本
    院卷第166 頁），況被告乙○○於警詢中復自承：伊對王明
    德就像親兄弟般，詎竟發生這種事，伊覺得很傷心，且因為
    王明德當場承認，始會發生本案，換成是旁人聽到也會生氣
    等語在卷（見本院卷第178 頁），是被告乙○○當時因深信
    自己已「綠帽罩頂」，在氣憤難平之情緒下，對於被告丁○○等2 人出手毆打王明德之行徑，並未感到有何失當之處，
    益徵渠2 人出手傷害被害人之舉動，確係與被告乙○○基於
    共同之犯意聯絡下所為。復參酌本案乃因被告丁○○替舅舅
    即被告乙○○打抱不平而起，被告乙○○身為被告丁○○之
    長輩（丁○○、丙○○則為平輩朋友關係），更為直接利害
    關係人，丁○○2 人若非與被告乙○○達成意思合致，豈有
    如此「熱心」為他人之事與被害人大打出手之理？況被告乙○○主觀上倘無共同傷害被害人之意，大可嚴厲喝止或另以
    他法阻止事態擴大，詎其竟袖手旁觀被告丁○○、丙○○相
    繼施暴致被害人倒地不起，且推稱：伊於一時間不知如何反
    應云云（見本院卷第167 頁），要與常情相違，故被告3 人
    基於傷害之犯意聯絡，並由被告丁○○、丙○○下手而相互
    利用彼此行為以達共同目的，甚為明確，被告乙○○及辯護
    意旨上開辯解，要屬飾卸之詞，被告丁○○、丙○○事後均
    推稱未與被告乙○○有共同傷害之謀議云云，係臨訟維護乙○○之詞，均難憑採。
  (六)再按加重結果犯，以行為人能預見其結果之發生為要件，所
    謂能預見乃指客觀情形而言，與主觀上有無預見之情形不同
    ，若主觀上有預見，而結果之發生又不違背其本意時，則屬
    故意範圍（最高法院47年台上字第920 號判例參照），亦即
    刑法第17條所指之「能預見」，係指加重結果之發生，依客
    觀情形，在一般人之通常觀念可得預見，而非出於偶然者，
    始克相當；又刑法上之傷害人致死罪為結果犯，如多數人下
    手毆打，本有犯意之聯絡，即屬共同正犯，對於共犯間之實
    施行為，既互相利用，就傷害之結果，自應同負責任，又死
    亡之結果，係行為人間合同行為所致，無論死於何人所加之
    傷，在共犯間均應同負全部之責，並無分別何部分之傷孰為
    下手人之必要（最高法院19年上字第1846號、27年上字第75
    5 號判例參照）。查被告3 人對於渠等離開現場前，被害人
    已倒地不起，其頭、臉部及鼻腔等處均有流血且不斷哀嚎乙
    節始終供承在卷（見偵(一)卷14、21、89、111 頁、本院卷第
    149 、163 、175 、179 頁），而證人戊○○於本院審理中
    亦證稱：伊到現場後，發現被害人頭部流血，且昏迷躺在地
    上等語（見本院卷第135 頁），證人王明壽亦證稱：伊到現
    場看到兄長王明德頭部受傷，鼻腔流很多血且呈昏迷狀態等
    語在卷（見警卷第25頁），復觀諸被害人上開受傷情節（參
    前述貳、一、(二)論述），可知被害人頭、臉部及腿部等處遍
    佈大小不一之瘀傷，而顱腔內部各處出血之情形亦甚嚴重，
    足徵被告丁○○、丙○○下手施暴之力道非輕，被告乙○○
    全程在場觀看，對此亦無可能不知，衡諸人之頭部內有極為
    脆弱且為生命中樞所在之腦部，故朝人之頭、臉部連番猛力
    毆擊，恐造成顱內出血致生死亡之結果乙情，顯為一般人之
    通常觀念可得預見，故被告3 人就被害人上開死亡之結果，
    於客觀上應均能預見，且被害人之死亡確因渠等前開傷害行
    為所致，二者間有相當因果關係，揆諸前揭說明，被告3 人
    均應同負傷害致死之共犯責任，洵無疑義。
  (七)綜上調查結果，本案事證明確，被告3 人上開犯行均堪認定
    ，應依法論科。
二、查被告3 人因懷疑被害人與被告乙○○之配偶己○○有染，
    乃共同基於傷害之犯意聯絡，推由被告丁○○、丙○○各以
    球棒及拳腳毆打被害人王明德腿部、頭部、臉部等身體部位
    ，復依被害人傷勢情狀以觀，足認被告3 人對於該傷害行為
    致被害人頭部受有顱內出血、腦浮腫因而死亡之結果，客觀
    上均能預見，是核被告3 人所為，均係犯刑法第277 條第2
    項前段之傷害致人於死罪。被告3 人就傷害致死之犯行間，
    有犯意聯絡，被告丁○○、丙○○2 人並有行為分擔，均為
    共同正犯。爰審酌被告三人除被告丙○○有施用毒品之不良
    素行外，均無犯罪前科（有卷附臺灣屏東地方法院檢察署刑
    案資料查註紀錄表、臺灣高等法院被告前案紀錄表可參），
    渠等僅因懷疑被害人與被告乙○○之配偶有染，詎未再予謹
    慎確認或尋求法律途徑理性解決，竟與被害人於談判一言不
    合後即訴諸暴力，被告丁○○、丙○○下手情節之輕重，且
    大致坦承犯行；被告乙○○雖未動手施暴，仍共同基於傷害
    之意思合致坐視被告丁○○、丙○○將被害人毆打致傷重死
    亡，犯後復多番推諉飾詞，惟被告3 人已與被害人家屬達成
    民事和解（參本院卷第105 頁所附屏東縣東港鎮調解委員會
    調解筆錄）等一切情狀，分別量處如主文所示之刑。公訴人
    雖對被告3 人當庭從重求處有期徒刑14年，然斟酌被告3 人
    因懷疑被害人與被告乙○○之妻有不正常男女關係，被告乙○○因羞憤難耐而蒙蔽理智，被告丁○○、丙○○2 人亦因
    年輕識淺、血氣方剛而釀禍，手段雖為法所不容，然惡性及
    犯罪情節亦無致罪無可赦之程度、且經被害人之父甲○○具
    狀到院陳稱願意原諒被告等人（見本院卷第112 頁）及上開
    一切情狀，認量處如主文所示之刑，已足收懲儆之效，附此
    敘明。又扣案之已斷裂球棒柄1 支，業據被告丁○○供認為
    其所有，且持之毆打被害人等語在卷，爰依刑法第38條第1
    項第2 款規定，併予宣告沒收。至上開球棒之其餘部分，業
    據被告丁○○供稱：已於離開現場時棄置於嘉南橋下等語在
    卷，復未經警方尋獲扣案，尚乏證據證明現仍存在，為免日
    後執行之困難，爰不另為沒收之諭知，附此敘明。
據上論斷，應依刑事訴訟法第299 條第1 項前段，刑法第28條、
第277條第2項前段、第38條第1項第2款，判決如主文。
本案經檢察官王光傑到庭執行職務。
中   華    民    國     94    年    9   月     14     日
                      刑事第四庭  審判長法  官  莊鎮遠
                                        法  官  王以齊
                                        法  官  劉敏芳
以上正本證明與原本無異。
如不服本判決應於收受本判決送達後十日內向本院提出上訴書狀
，其未敘述上訴理由者，並得於提起上訴後十日內向本院補提理
由書狀（均須按他造當事人之人數附繕本）「切勿逕送上級法院
」
中　　華　　民　　國　　94　　年　　9 　　月　　14　　日
                                        書記官  許倬維
附錄本判決論罪科刑法條：
中華民國刑法第277條：
傷害人之身體或健康者，處3 年以下有期徒刑、拘役或1 千元以
下罰金。
犯前項之罪因而致人於死者，處無期徒刑或7 年以上有期徒刑；
致重傷者，處3 年以上10年以下有期徒刑。
